臺灣新竹地方法院刑事判決
110年度易字第140號
公  訴  人  臺灣新竹地方檢察署檢察官
被      告  林哲賢


上列被告因業務侵占罪案件，經檢察官提起公訴（109年度偵緝
字第887號），本院依簡式審判程序判決如下：
    主  文
林哲賢犯業務侵占罪，處有期徒刑捌月。未扣案之犯罪所得新臺
幣參佰零伍萬玖仟捌佰捌拾肆元沒收，於全部或一部不能沒收或
不宜執行沒收時，追徵其價額。
    事  實
一、林哲賢於民國102年3月6日起受僱於址設新竹市○○路000號之
    竹泉乳品企業有限公司(下稱竹泉公司)擔任司機(嗣於104年
    6月30日離職)，平日負責貨物運送及收取貨款等工作，為從
    事業務之人。詎其竟意圖為自己不法之所有，基於業務侵占
    之犯意，接續於附表編號1至編號22侵占日期所示期間，向
    附表編號1至編號22客戶名稱欄所示客戶收取如附表編號1至
    編號22侵占貨款欄所示金額後，未將所收取之貨款繳回竹泉
    公司，而將該等業務上所持有之貨款易持有為所有予以侵占
    入己，用以彌補自身投資之虧損，總額共計新臺幣(下同)30
    5萬9,884元。嗣竹泉公司之會計人員遲未收到貨款，經與附
    表編號1至編號21所示客戶核對帳款後察覺有異，遂告知時
    任竹泉公司之經理王烱智(現為竹泉公司負責人)，復將附表
    編號1至編號22侵占該貨欄之貨款逐一與林哲賢確認，始悉
    上情。
二、案經竹泉公司委由王烱智訴請新竹市警察局第一分局報告臺
　　灣新竹地方檢察署檢察官偵查起訴。
    理  由
一、本件被告林哲賢所犯刑法第336條第2項之業務侵占罪，係非
    死刑、無期徒刑、最輕本刑為3年以上有期徒刑之罪，或高
    等法院管轄第一審案件，被告於本院行準備程序時，就被訴
    事實為有罪之陳述，經告知簡式審判程序之旨，並聽取檢察
    官、被告之意見後，認合於刑事訴訟法第273條之1第1項之
    規定，裁定進行簡式審判程序，合先敘明。
二、認定犯罪事實所憑之證據及理由：　　
　　上開犯罪事實，業據被告於警詢、偵訊、本院準備程序及簡
    式審判程序時均坦認不諱(偵卷第4頁至第5頁、偵緝卷第23
    頁至第24頁、本院卷第42頁、第50頁)，核與證人即告訴人
    代理人王烱智於警詢及偵查時指訴被害情節(偵卷第7頁至第
    8頁、第28頁至第29頁、第39頁至第40頁、第62頁至第63頁)
    ；證人施翠萍於偵查時之證述(偵卷第75頁至第77頁)大致相
    合，並有勞工保險加保申請表、退保作業查詢、應收帳款彙
    計表暨電子檔光碟、竹泉公司銷貨明細及差異統計表各1份
    附卷可稽(偵卷第12頁至第13頁、第65頁至第67頁、第79頁
    至第80頁、光碟外放偵卷證物袋)。是被告之任意性自白，
    確與事實相符，堪予採信，自應依法論科。
三、論罪科刑：
㈠、被告行為後，刑法第336條第2項於108年12月25日修正公布，
    並於同年月27日生效施行，修正前刑法第336條第2項原規定
    ：「對於業務上所持有之物，犯前條第1項之罪者，處6月以
    上5年以下有期徒刑，得併科3千元以下罰金」，修正後則規
    定：「對於業務上所持有之物，犯前條第1項之罪者，處6月
    以上5年以下有期徒刑，得併科9萬元以下罰金」，此次修正
    係將原本尚須適用刑法施行法第1條之1 第2項規定計算得出
    之罰金數額，直接規定為法定罰金刑度，並為統一用語而酌
    作標點符號修正，於其即無有利或不利之情形，尚無新舊法
    比較問題，應逕行適用現行即修正後刑法第336條第2項之規
    定，先予敘明。
㈡、核被告所為，係犯刑法第336條第2項之業務侵占罪。又被告
    先後將收取之貨款金額305萬9,884元侵占入己，主觀上係基
    於業務侵占之單一決意，而分別於密切接近之時間、地點實
    施，侵害同一法益，各行為之獨立性極為薄弱，依一般社會
    健全觀念，在時間差距上，難以強行分開，故應評價為接續
    犯，而論以一罪。
㈢、爰以行為人之責任為基礎，審酌被告受僱於告訴人竹泉公司
　　，惟不知敬業負責、謹守分際，其正值青年，竟不憑己力賺
    取金錢以清償債務，反昧於貪念，為圖一己之私利，即違背
    僱用人之託付，而為上開業務侵占犯行，且侵占金額甚鉅，
    嚴重損害告訴人財產權益，所為殊值非難，惟念被告犯後均
    能坦認犯行，然迄今未能賠償告訴人，暨其自承大專畢業之
    智識程度、目前擔任白牌計程車司機、未婚無子女，現與父
    母同住，普通之家庭經濟狀況及其犯罪動機、目的、手段、
    侵占金額及犯罪所生之損害等一切情狀，量處如主文所示之
    刑。
四、沒收：
　　按犯罪所得，屬於犯罪行為人者，沒收之；前二項之沒收，
    於全部或一部不能沒收或不宜執行沒收時，追徵其價額，刑
    法第38條之1第1項前段、第3項分別定有明文。經查，被告
    侵占告訴人如附表所示之貨款共計305萬9,884元，為其本件
    犯行之犯罪所得，未據扣案，亦均未返還予告訴人，爰依首
    開規定宣告沒收，於全部或一部不能沒收或不宜執行沒收時
    ，追徵其價額。
據上論斷，應依刑事訴訟法第273條之1第1項、第299條第1項前
段，判決如主文。
本案經檢察官黃翊雯提起公訴，檢察官劉正祥到庭執行職務。　
中　　華　　民　　國　　110 　年　　3 　　月　　23　　日
                  刑事第二庭    法　官  楊數盈
以上正本證明與原本無異。
如不服本判決應於收受本判決後20日內向本院提出上訴書狀，上
訴書狀應敘述具體理由。上訴書狀未敘述上訴理由者，應於上訴
期間屆滿後20日內補提理由書狀於本院（均須按他造當事人之人
數附繕本）「切勿逕送上級法院」。
告訴人或被害人如對於本判決不服者，應具備理由請求檢察官上
訴，其上訴期間之計算係以檢察官收受判決正本之日期為準。
中　　華　　民　　國　　110 　年　　3 　　月　　23　　日
                                書記官  陳采薇　　　　　
附錄本案論罪科刑法條：
刑法第336條第2項
對於業務上所持有之物，犯前條第一項之罪者，處6月以上5年以
下有期徒刑，得併科9萬元以下罰金。
附表：
編號     客戶名稱  侵占日期   侵占貨款   (新臺幣) 1 咱的柑仔店 104/02/27    16,020元   104/02/25     1,200元   104/02/16    55,399元   104/03/13    14,170元   104/03/18     4,700元   104/03/27    14,255元   104/03/21     3,200元   104/03/20    14,825元 2 水晶行 104/02/17    11,280元   104/03/03    45,120元   104/03/14   137,800元   104/03/14    11,520元   104/03/21    53,720元   104/03/26    11,520元   104/04/14    68,900元 3 國豐菸酒有限公司 104/02/27    17,180元   104/03/05    91,330元   104/03/07     1,500元   104/03/11    53,555元   104/03/19    96,870元   104/03/26    93,640元   104/04/01    30,580元   104/04/09    43,865元   104/04/16    75,800元   104/04/24    29,580元  4 大海山行 104/03/19   130,910元 5 文彬商行 104/04/01    25,080元 6 新仁義商行 104/02/27    15,790元 7 佳人行 103/12/21至104/1/19之期間(起訴書漏載，應予補充)    16,050元 8 億客來香北商行 104/01/20至104/02/20之期間(起訴書漏載，應予補充)    58,610元   104/02/21至104/03/19之期間(起訴書漏載，應予補充)   113,100元 9 億客來新庄子商行 104/01/20至104/02/20之期間(起訴書漏載，應予補充)   117,200元   104/02/21至104/03/19之期間(起訴書漏載，應予補充)   194,580元 10 新佳仁商行 104/02/21至104/03/19之期間(起訴書漏載，應予補充)    56,770元 11 泉興超商 103/12/21至104/01/19之期間(起訴書漏載，應予補充)    19,032元   104/01/20至104/02/20之期間(起訴書漏載，應予補充)    63,720元   104/02/21至104/03/19之期間(起訴書漏載，應予補充)    27,450元 12 全來商行 104/04/11    23,100元 13 瑞財號 104/03/11     7,020元 14 東津商行 103/06/05     1,970元   104/02/03    52,500元   104/03/17    52,500元 15 欣榮商行 104/03/25    11,720元 16 帝壹有限公司 104/02/26   136,500元   104/03/03     7,700元   104/03/06    18,720元   104/03/11     1,270元   104/03/14     1,270元   104/03/26     7,700元   104/04/03   138,060元 17 國暉菸酒有限公司 104/02/02    16,050元   104/01/26   112,800元   104/02/03     3,900元   104/02/09    72,450元   104/02/24    95,010元   104/03/02    16,050元   104/03/04    67,680元   104/03/16    16,050元   104/03/26    16,050元   104/04/01    16,050元   104/04/13    82,080元   104/04/10    16,050元 18 葉文紹 104/04/11    68,400元 19 台宇商行 104/04/03    26,500元   104/05/12    53,000元 20 華江商行 103/06/05     1,970元 21 第二消費合作社 103/09/01     2,400元 22 盤點差異(依據林哲賢向倉庫提領貨物之提貨簿所填載數量，與實際貨物數量相減後，乘以單價計算出) 104/04    81,543元 合計   3,059,884元